臺灣花蓮地方法院民事判決　　　　　　 100年度簡上字第18號
上　訴　人　黃良
訴訟代理人　魏辰州律師
被　上訴人　李阿進
上列當事人請求拆屋還地事件，上訴人對於本院99年度花簡字第
276號第一審判決提起上訴，本院於民國100年10月25日辯論終結
，判決如下：
    主      文
上訴駁回。
第二審訴訟費用由上訴人負擔，
    事實及理由
一、本件經本院審理結果，認為原審依民法第767條第1項規定，
    判決命上訴人拆除越界建築之建物，並還占用之土地，其認
    事用法並無不合，應予維持。爰引用第一審判決所載之事實
    及理由如附件所示。
二、上訴人提起上訴，陳稱：花蓮縣吉安鄉○○段第1658至1662
    等地號土地間之界址發生向西偏移之情形，乃肇因於測量基
    準點之慶豐七街（同段1663地號土地）向西拓寬後，地政機
    關疏未依原測量基準點（未拓寬前之道路中心），而逕依拓
    寬後之道路中心測量前開土地界址所造成。兩造相鄰土地都
    有界樁存在，且在移轉時也有申請複丈，當時沒有發現建物
    越界，而99年2月4日複丈成果圖內亦載明本筆界址沒有明顯
    固定物，可見當時無建物逾越界址之情況，若上訴人所有建
    物有越界情形，上訴人也願意以調解當時利害關係人提出之
    條件來價購。並聲明：原判決不利於上訴人部分廢棄；廢棄
    部分，被上訴人於第一審之訴駁回。
三、被上訴人則陳稱：伊是在80年間向上訴人購買慶豐段1659地
    號土地，當時土地上並無房屋存在，約在5 年後上訴人才增
    建的，當時沒有留意到房屋有越界的情形，伊96年間已將土
    地賣給第三人許素卿，第三人要回土地等語。並答辯聲明：
    上訴駁回。
四、本院之判斷：
  (一)被上訴人主張上訴人所有花蓮縣吉安鄉○○○街297 號房屋
    占建到其所有之慶豐段1659地號土地，請求拆除越界部分之
    房屋，返還被占用之土地，經原審囑託花蓮縣地政事務所測
    量結果，上訴人房屋確有占用被上訴人土地53平方公尺（參
    原審卷第49頁複丈成果圖）。
  (二)上訴人抗辯其未越界建築，因慶豐段1663地號土地所在之慶
    豐七街拓寬造成界址往西偏移，故花蓮縣地政事務所施測時
    所根據之慶豐段1659、1658地號土地之界址有誤。惟查：
    1.花蓮地政事務所花地所測字第1000005151號函查覆本院稱
      ：吉安鄉○○段1659、1658地號（重測前為吉安鄉○○段
      860-3、860-4地號）土地於73年間辦理地籍圖重測，重測
      後坵塊與原地籍圖相符，並無變動經界之情形，並提供重
      測前、後地籍圖與重測結果清冊、地籍調查表等可佐（參
      上訴卷第20頁起）。
    2.花蓮地政事務所花地所測字第1000010165號函覆另稱：慶
      豐1658、1659地號於96年施測時係參照地籍圖、調查表及
      該區鄰近之可靠界址辦理鑑界，非以慶豐七街道路中心為
      測量基準點（參上訴卷115 頁），而慶豐七街所在之慶豐
      1663地號土地為86年新登錄之國有土地，並無地籍異動之
      情事，亦有花蓮地政事務所花地所測字第1000008153號函
      附異動索引表可證（參上訴卷第60頁起）。是上訴人抗辯
      地政機關係依拓寬後之慶豐七街道路中心為測量基準點，
      造成兩造土地界址向西偏移之情形，與事實尚有不符。
    3.上訴人依地政事務所提供之99年2月4日複丈成果圖內載明
      本筆界址沒有明顯固定物（參上訴卷第85頁），而抗辯當
      時無建物逾越界址之情事，被上訴人亦稱伊於96年出售16
      59地號土地時地籍線還是一樣，但97年再鑑界時就有偏差
      了，似意指土地界址有位移之情形。然查，原審於99年4
      月21日囑託花蓮縣地政事務所測量上訴人房屋有無越界建
      築情事，據該所勘測結果確認上訴人所有吉安鄉○○○街
      297 號房屋跨建在1659、1658地號土地上，占用1659地號
      土地面積53平方公尺，然該所檔存之土地複丈圖及面積計
      算表亦同樣有與實況不符「本筆界址無明顯固定物以註明
      其關係位置」之戳記（參上訴卷第80頁），足見該戳記不
      具實質意義。且經花蓮地政事務所花地所測字第10000101
      65號函釋疑，稱96年土地複丈（分割及協助指界）時，16
      59、1658地號土地間之地籍線上即有建物存在，因其界址
      施測位置於道路上，故仍可埋設鋼釘界標，且1659地號土
      地於80年7月30日申請鑑界時與96年5月30日土地分割複丈
      時，1659、1658地號相鄰土地為同一地籍連接線等語（參
      上訴卷第95、93、115 頁），觀諸上揭函載內容，上訴人
      所稱99年2月4日複丈時尚無發現建物越界，與事實未合，
      且亦無被上訴人所稱界址偏移之情形。
  (三)查上訴人越界建築之建物，為門牌編為吉安鄉○○○街297
    號未辦保存登記之增建，據被上訴人稱於80年間購買1659地
    號土地時尚無此增建存在，約係85年間左右，上訴人才建造
    此一增建物（參上訴卷第105頁反面、第146頁），上訴人越
    界占用被上訴人1659地號土地建築房屋之事實，應為明確。
五、從而，被上訴人依民法第767條第1項規定，請求上訴人將坐
    落慶豐段1659地號土地上，如圖示A、B部分之建物拆除，將
    占用之土地返還被上訴人，為有理由，應予准許。原審判命
    上訴人拆屋還地，於法並無不合。上訴意旨指摘原判決不當
    ，求予廢棄改判，為無理由，應予駁回其上訴。
六、據上論結，本件上訴為無理由，依民事訴訟法第449條第1項
    、第436條之1第3項、第78條，判決如主文。
中    華    民    國   100    年    11    月    8     日
                        台灣花蓮地方法院民事庭
                          審判長法  官  湯文章
                                法  官  沈培錚
                                法  官  劉雪惠
以上正本係照原本作成。
不得上訴。
中    華    民    國   100    年    11    月    8     日
                                書記官  洪美雪